【裁判字號】    99,訴,597
【裁判日期】    990604
【裁判案由】    違反毒品危害防制條例
【裁判全文】
臺灣彰化地方法院刑事判決  99年度訴字第597號
公  訴  人  臺灣彰化地方法院檢察署檢察官
被      告  甲○○
上列被告因違反毒品危害防制條例案件，經檢察官提起公訴（99
年度毒偵字第606號），於本院準備程序中，被告就被訴事實為
有罪之陳述，經合議庭裁定改行簡式審判程序，判決如下：
    主  文
甲○○施用第一級毒品，處有期徒刑柒月。扣案之注射針筒壹支
沒收。
    事  實
一、甲○○前於民國95年間，因施用毒品案件，經本院裁定執行
    觀察、勒戒後，認有繼續施用毒品之傾向，復經本院裁定令
    入戒治處所施以強制戒治1年，經戒治處所評定合格，認無
    繼續戒治之必要，於97年4月19日執行完畢。詎其猶不知悔
    改，基於施用第一級毒品之犯意，於99年1月19日16時許，
    在其位於彰化縣田尾鄉○○村○○路○段183號住處，將第一
    級毒品海洛因置入注射針筒內並加水稀釋後，以注射手臂之
    方式，施用第一級毒品海洛因1次。嗣為員警於99年1月21
    日13時10分許，在彰化縣田尾鄉○○路民和巷口處對其盤查
    時，其於未被有偵查犯罪職權之警員發覺其涉有上開犯行前
    ，即坦承施用海洛因之情，並主動交出注射針筒1支供警方
    查扣，而自首接受裁判，並徵得其同意採集尿液送驗結果，
    呈嗎啡及可待因陽性反應，始查獲上情。
二、案經彰化縣警察局北斗分局報請臺灣彰化地方法院檢察署檢
    察官偵查起訴。
    理  由
一、按除被告所犯為死刑、無期徒刑、最輕本刑為3 年以上有期
    徒刑之罪或高等法院管轄第1 審案件者外，於前條第1 項程
    序進行中，被告先就被訴事實為有罪之陳述時，審判長得告
    知被告簡式審判程序之旨，並聽取當事人、代理人、辯護人
    及輔佐人之意見後，裁定進行簡式審判程序；除簡式審判程
    序及簡易程序案件外，第1 審應行合議審判，刑事訴訟法第
    273條之1第1項、第284條之1分別定有明文。本案被告甲○
    ○所涉係死刑、無期徒刑、最輕本刑為3年以上有期徒刑之
    罪或高等法院管轄第1審案件以外之罪，並於本院行準備程
    序時就被訴事實為有罪之陳述，本院合議庭依前揭規定，經
    評議結果，裁定改由受命法官獨任行簡式審判程序。
二、查上開犯罪事實，業據被告甲○○於本院審理時坦承不諱，
    且警方經被告同意採集其尿液送驗結果確呈嗎啡、可待因陽
    性反應，此有採尿同意書、應受尿液檢驗人尿液檢體採集送
    驗紀錄表、詮昕科技股份有限公司於99年2月5日出具之濫用
    藥物尿液檢驗報告各1紙及照片4幀等件在卷可稽。此外，復
    有彰化縣警察局北斗分局扣押筆錄、扣押物品目錄表各1 份
    及扣案之注射針筒1支附卷可稽。足徵被告之自白與事實相
    符，堪以採信。本案事證明確，被告上開犯行洵堪認定。
三、按施用第一、二級毒品為犯罪行為，毒品危害防制條例第10
    條定有處罰明文。故施用第一、二級毒品者，依前揭規定本
    應科以刑罰，惟基於刑事政策，對合於一定條件之施用者，
    則依同條例第20條、第23條之規定，施以觀察、勒戒及強制
    戒治之保安處分。又毒品危害防制條例於92年7月9日修正公
    布，自93年1月9日施行，其中第20條、第23條將施用毒品之
    刑事處遇程序，區分為「初犯」及「5年內再犯」、「5 年
    後再犯」。依其立法理由之說明：「初犯」，經觀察、勒戒
    或強制戒治後，應為不起訴處分或不付審理之裁定；經觀察
    、勒戒或強制戒治執行完畢釋放後，「5年內再犯」者，因
    其再犯率甚高，原實施之觀察、勒戒及強制戒治既已無法收
    其實效，爰依法追訴或裁定交付審理。至於經觀察、勒戒或
    強制戒治執行完畢釋放後，「5年後再犯」者，前所實施之
    觀察、勒戒或強制戒治已足以遮斷其施用毒品之毒癮，為期
    自新及協助其斷除毒癮，仍適用「初犯」規定，先經觀察、
    勒戒或強制戒治之程序。從而依修正後之規定，僅限於「初
    犯」及「5年後再犯」二種情形，始應先經觀察、勒戒或強
    制戒治程序。倘被告於5年內已再犯，經依法追訴處罰，縱
    其第3次（或第3次以上）再度施用毒品之時間，在初犯經觀
    察、勒戒或強制戒治執行完畢釋放5年以後，已不合於「5年
    後再犯」之規定，且因已於「5年內再犯」，顯見其再犯率
    甚高，原實施觀察、勒戒或強制戒治，已無法收其實效，即
    應依該條例第10條處罰。至於第3次（或第3次以上）施用毒
    品之時間，是否宜有期間限制？以多久為適宜？則分屬刑事
    政策、專門醫學之範圍，非審判機關所能決定，有待循立法
    途徑解決（最高法院97年度第5次刑事庭會議決議及97年度
    臺非字第348、390、405、406、423號判決意旨參照）。查
    本案被告有如犯罪事實欄所述於觀察、勒戒及強制戒治執行
    完畢之事實，此有臺灣彰化地方法院檢察署刑案資料查註紀
    錄表及臺灣高等法院被告前案紀錄表各1份在卷可考。本案
    被告再犯施用第一級毒品犯行，按諸前揭說明，即與5年後
    再犯之情形有別，自應逕行追訴。
四、核被告甲○○所為，係犯毒品危害防制條例第10條第1項之
    施用第一級毒品罪。被告持有第一級毒品進而施用，其持有
    第一級毒品之低度行為，應為其施用第一級毒品之高度行為
    吸收，不另論罪。查被告為警查盤時，即主動將注射針筒交
    給警方，並向警方坦認其有施用海洛因之犯行，有彰化縣警
    察局北斗分局警詢筆錄在卷可稽，是認被告於未被有偵查犯
    罪職權之機關或個人發覺其有涉犯本件犯罪前，即自首並願
    接受裁判，依刑法第62條前段之規定，減輕其刑。爰審酌被
    告曾因施用毒品經送觀察、勒戒後，仍未能戒斷，再犯本案
    之罪，顯然未能善體國家設置觀察、勒戒機構，協助毒品施
    用者戒除毒癮之良法美意，及其犯罪之動機、目的、品行、
    生活狀況、智識程度、所生危害，暨犯罪後坦承犯行，態度
    尚屬良好等一切情狀，量處如主文所示之刑，以示懲儆。
五、至扣案之注射針筒1支，為被告所有且供施用第1級毒品海洛
    因所用之物，業經被告供明在卷，依刑法第38條第1項第2款
    之規定，宣告沒收。
據上論斷，應依刑事訴訟法第273條之1第1項、第299條第1項前
段，毒品危害防制條例第10條第1項，刑法第11條前段、第62條
前段、第38條第1項第2款，判決如主文。
本案經檢察官蕭有宏到庭執行職務。
中    華    民    國    99    年    6     月    4    日
                    刑事第六庭   法  官  張德寬
以上正本證明與原本無異。
如不服本判決應於收受判決後10日內向本院提出上訴書狀，並
應敘述具體理由。其未敘述上訴理由者，應於上訴期間屆滿後
20日內向本院補提理由書(均須按他造當事人之人數附繕本)
「切勿逕送上級法院」。
中    華    民    國    99    年    6     月    4    日
                                書記官  黃得翔
附錄本案論罪科刑法條全文：
毒品危害防制條例第10條
施用第一級毒品者，處 6 月以上 5 年以下有期徒刑。
施用第二級毒品者，處 3 年以下有期徒刑。

司法院資訊處製作；財團法人民間司法改革基金會備份。
